臺灣高等法院臺南分院民事裁定
110年度原抗字第1號
抗  告  人  伊掃魯刀(吳文明)
上列抗告人因與相對人台灣糖業股份有限公司等間請求土地所有
權移轉登記事件，對於中華民國110年5月10日臺灣臺南地方法院
所為裁定(110年度補字第337號)，提起抗告，本院裁定如下：
    主  文
抗告駁回。
抗告訴訟費用由抗告人負擔。
    理  由
一、抗告意旨略以：伊起訴請求台灣糖業股份有限公司依民國88
    年2月8日簽立之承諾書移轉花蓮縣○○鎮○里○段000地號等合
    計45筆土地予伊，經原裁定命其補行提出所請求土地之第一
    類謄本，並按謄本記載之公告現值、土地面積計算訴訟標的
    價額補繳第一審裁判費。惟依民事訴訟法第78條之規定，訴
    訟費用應由敗訴之當事人負擔，本件第一審裁判費新臺幣（
    下同）8,949,214元不應由伊支付，爰依法提起抗告，聲明
    廢棄原裁定等語。
二、按我國民事訴訟制度採有償主義，即原告起訴時先為支付裁
    判費為合法開啟程序要件之一，當事人起訴未依法繳納訴訟
    費用，即屬程式不備，應由法院限期命其補正（司法院院字
    第873號解釋意旨參照）。故裁判費為訴訟費用之一部，預
    納裁判費為起訴所必備之程式，審判長僅得命原告預納之。
    經查，抗告人起訴請求台灣糖業股份有限公司等人移轉花蓮
    縣○○鎮○里○段000地號等合計45筆土地，經原裁定命其補行
    提出所請求土地之第一類謄本，並按謄本記載之公告現值、
    土地面積計算訴訟標的價額補繳第一審裁判費等情，有原法
    院補字卷可參。抗告人雖爭執起訴裁判費應依民事訴訟法第
    78條之規定由敗訴之當事人負擔云云，惟民事訴訟法第78條
    係有關審理判決後，訴訟費用歸由敗訴當事人負擔之規定，
    然本件僅係起訴階段，尚未經審理判決，而依前所述，抗告
    人於起訴時應預納裁判費，此為起訴所必備之程式，抗告人
    辯稱應由敗訴之當事人負擔云云，並無理由。另按命補繳裁
    判費之裁定，為法院於訴訟程序進行中所為之裁定，依民事
    訴訟法第483條規定，不得抗告。原裁定限期命抗告人補繳
    部分，自不得抗告。抗告人就此部分提起抗告，自非合法。
三、另按訴訟標的之價額，為法院職權上應調查之事項，不以當
    事人自行認定者為準，當事人起訴未繳裁判費者，雖有起訴
    不合程式之情形，法院仍應核定訴訟標的價額，命當事人繳
    納具體金額之裁判費，法院如未調查亦未核定訴訟標的價額
    而命當事人自行陳報並繳納裁判費，尚不得依民事訴訟法第
    249條第1項規定，以裁定駁回其訴（最高法院90年度台抗字
    第468號裁定意旨參照），原法院應一併注意及之，併予敘
    明。　
四、據上論結，本件抗告為不合法，爰裁定如主文。
中　　華　　民　　國　　110 　年　　7 　　月　　28　　日
                  原住民法庭    審判長法  官  翁金緞

                                      法  官  藍雅清

                                      法  官  黃義成
上為正本係照原本作成。
不得再抗告。
中　　華　　民　　國　　110 　年　　7 　　月　　28　　日
                                    
　　　　　　　　　　　　　　　　　　  書記官  翁倩玉